最高法院刑事判決　　　　　　九十六年度台上字第四七九七號
上　訴　人　甲○○
　　　　　　乙○○
共　　　同
選任辯護人　俞兆年律師
上列上訴人等因違反毒品危害防制條例等罪案件，不服台灣高等
法院中華民國九十六年六月二十日第二審更審判決〔九十五年度
上更(一)字第七○九號，起訴案號：台灣板橋地方法院檢察署九十
三年度偵字第一八八一五號、九十四年度偵字第一○二二號（原
判決漏植）〕，提起上訴，本院判決如下：
    主  文
原判決撤銷，發回台灣高等法院。
    理  由
本件原判決認定上訴人甲○○、乙○○犯有其事實欄一所示罪行
，因而撤銷第一審之科刑判決，改判依想像競合犯及行為時即民
國九十五年七月一日修正施行前之刑法第五十六條連續犯規定，
從一重論甲○○共同連續販賣第二級毒品罪，累犯，處有期徒刑
拾貳年；又販賣第四級毒品罪，累犯，處有期徒刑年肆月；並
定應執行之刑有期徒刑拾伍年；論乙○○共同連續販賣第二級毒
品罪，累犯，處有期徒刑柒年陸月；又幫助販賣第四級毒品罪，
累犯，處有期徒刑壹年捌月；並定應執行之刑有期徒刑捌年拾月
；固非無見。
惟查：（一）、有罪判決書之事實認定，為適用法令之準據，法
院應將與論罪科刑有關之事項，翔實記載，然後於理由內逐一說
明其憑以認定之證據，並使事實認定與理由說明，互相適合，方
為合法。倘若事實認定與理由說明，不相一致，或事實、理由欄
內之記載，前後齟齬，按諸刑事訴訟法第三百七十九條第十四款
後段規定，均屬判決理由矛盾之當然違背法令。原判決事實欄一
、(一)認定，甲○○基於營利之概括犯意，於九十三年三月十日，
出售第二級毒品搖頭丸、第三級毒品Ｋ他命予何仲堅，得款新台
幣（下同）八千五百元；又於同年四月十八日，出售搖頭丸、第
三級毒品一粒眠予何仲堅，得款七千元；又於同年三月六日，出
售Ｋ他命予陳佩璇，得款二千元；又於同年四月五日，出售Ｋ他
命、一粒眠予安恩宏，得款三千七百元；又於同年三、四月間某
日、四、五月間某日，各出售搖頭丸、Ｋ他命一次予楊東緯，得
款三千一百元等情。如果無訛，其合計應為二萬四千三百元（8,
50 0＋7,000＋2,000＋3,700＋3,100＝24,300）；但原判決計為
二萬七千六百元，且在主文第二項諭知沒收二萬七千六百元，已
有違誤。又原判決事實欄一、(三)認定：甲○○、乙○○與綽號「
小豪」共同基於販賣第二級、第三級毒品營利之概括犯意聯絡，
由甲○○出面，先後於九十三年十一月上旬某日、十一月十五日
，各出售Ｋ他命一次予藍才驊，得款三千九百元；又於九十三年
九月間，由甲○○出面，出售Ｋ他命一次予石富安，得款一萬三
千元（另於同年月十五日又出售一次，尚未收款）；又於九十三
年十月下旬，由「小豪」出面，出售搖頭丸予林郁斌，復於同年
十一月八日，出售搖頭丸、Ｋ他命予林郁斌，得款計三萬五千元
；又於同年九、十月間某日，由甲○○出面，出售Ｋ他命予張正
儂，得款六千元；又於同年八、九月間，由甲○○出面，出售Ｋ
他命予劉晏志二次，得款計二千元；又於同年八月初，由甲○○
出面，出售搖頭丸予祕密證人Ｃ，得款九千元；又於同年八月中
旬，由甲○○出面，出售搖頭丸、Ｋ他命予祕密證人Ｃ，得款幾
千元左右；又於九十三年十月下旬某日、十一月六日，由乙○○
出面，各出售搖頭丸、Ｋ他命予祕密證人Ｃ一次，得款約二萬元
等情。若果無訛，其等此部分販毒所得似難以精確計算（ 3,900
＋13,00 0＋35,000＋6,000＋2,000＋9,000＋幾千（元）＋約10
,00 0＋約10,000＝？ ）；但原判決計為八萬八千九百元，且於
主文第二項諭知沒收八萬八千九百元；同有違誤。再原判決事實
欄一、(三)認定甲○○、乙○○、「小豪」共同販賣第二級、第三
級毒品予祕密證人Ｃ部分，得款計二萬九千元及幾千元（見原判
決正本第五頁第七至二一行）；然於理由內卻說明：甲○○販賣
部分，第一次得款九千元，第二次販賣部分，祕密證人Ｃ僅稱數
千元，並不明確，且販賣何物亦不明，無從認定確有販賣行為；
至乙○○交易部分，第一次出售搖頭丸三十顆至五十顆，依罪疑
唯輕原則，認定為三十顆，每顆二百八十元，得款八千四百元；
Ｋ他命二瓶，每瓶七百元，得款一千四百元，合計九千八百元；
第二次出售搖頭丸以二十顆計，每顆二百八十元，得款五千六百
元，Ｋ他命二瓶，一瓶七百元，得款一千四百元，合計七千元，
二人得款合計一萬六千八百元（見原判決正本第二九頁末起第十
二行至末第三行）；另原判決事實欄一、(三)、5 認定：甲○○於
九十三年八、九月間，在其台北市○○○路住處，前後二次，每
次販售一支Ｋ他命予劉晏志，每支Ｋ他命，三十公克，價格一千
元，共得款二千元（見原判決正本第五頁第四至六行）；但理由
內卻說明：劉晏志每次買Ｋ他命約三十公克，計約五支，購買二
次，每支一千元，得款計一萬元（見原判決正本第二八頁第二至
八行）；其等事實與理由顯相矛盾。至原判決附表一編號30，物
品欄之耐妥眠、一粒眠，該附表鑑驗結果欄係載明：內政部警政
署刑事警察局（下稱刑事警察局）鑑定書編號1-8 ：檢出第四級
毒品硝西泮（耐妥眠）成分；編號 1-9：檢出第四級毒品硝甲西
泮（一粒眠）成分（見原判決正本第五八至五九頁）。但其中硝
甲西泮（一粒眠），依毒品危害防制條例第二條附表三第23項所
示，列為第三級毒品；原判決事實欄第三頁第四至五行、理由欄
第十八頁第十四行、第四十頁第十三至十四行均認係第三級毒品
；然於原判決附表一編號50又謂硝甲西泮為第二級毒品（原判決
誤載為第二級管制藥品）；再原判決事實欄一、(二)就甲○○販賣
第四級毒品硝西泮（耐妥眠）部分，原判決認定乙○○僅為幫助
犯；但原判決於理由欄卻謂：甲○○及乙○○確有共同販賣第二
、三級毒品及意圖販賣而販入第四級毒品犯行，事證明確，犯行
堪予認定，應予依法論科等語；其事實與理由及前後理由悉相矛
盾。（二）、審理事實之法院，對於案內一切證據，除認為不必
要者外，均應詳為調查，然後基於調查所得之心證以為判斷之基
礎，故證據雖已調查，而尚有其他必要部分並未調查，仍難遽為
被告有利或不利之認定。甲○○於原審法院即具狀聲請調閱如原
判決附表二編號 1至31、41、43至52、54至61所示之通訊電話錄
音帶。惟刑事警察局函覆僅燒錄編號 1至31、49至52，其他未燒
錄，且說明編號54至61之電話監聽譯文音檔，不知何單位聲請通
訊監察上線監控，故無法提供云云（見原審卷第二宗第一○八頁
）；該函所述，如果實在，則該附表二編號54至61所示之電話監
聽譯文，有無證據能力，即非無疑；甲○○既有爭議，自應調查
釐清，原審就此未為調查說明，難謂無調查職責未盡及理由不備
之違法。以上或為上訴意旨所指摘，或為本院得依職權調查之事
項，應認原判決仍有撤銷發回之原因。至原判決不另為諭知無罪
部分，檢察官起訴認為該部分與原判決論罪部分有行為時連續犯
之裁判上一罪關係，基於審判不可分原則，應併予撤銷發回，附
此敘明。又原判決正本第三頁第十五行其中「每顆顆」等字，
應係「每顆元」之誤；案經發回，應併注意及之。
據上論結，應依刑事訴訟法第三百九十七條、第四百零一條，判
決如主文。
中　　華　　民　　國　九十六　年　　九　　月　　六　　日
                      最高法院刑事第十一庭
                          審判長法官  林　永　茂
                                法官  洪　文　章
                                法官  蘇　振　堂
                                法官  蕭　仰　歸
                                法官  何　菁　莪
      本件正本證明與原本無異
                                      書  記  官
中　　華　　民　　國　九十六　年　　九　　月　 十一　 日
                                                      v
